【裁判字號】    97,訴,7
【裁判日期】    970425
【裁判案由】    拆屋還地
【裁判全文】
臺灣士林地方法院民事判決                 97年度訴字第7號
原      告  甲○○○○
法定代理人  癸○○○
訴訟代理人  羅豐胤律師
            洪明儒律師
            辛○○
被      告  己○○
            壬○○
                        2號3.
            丁○○
            庚○○
            乙○○
兼上列五人  戊○○    住臺北縣.
訴訟代理人
被      告  丙○○    住臺北縣.
上列當事人間請求拆屋還地事件，本院於民國97年4 月11日言詞
辯論終結，判決如下：
    主  文
被告應將坐落臺北縣八里鄉○里○段渡船頭小段六一六之二三地
號土地如附圖所示甲部分棚架（面積七四平方公尺）、乙部分加
強磚造房屋（面積一七五平方公尺）、丙部分鐵皮屋（面積七六
平方公尺）拆除，並將占用之土地返還原告。
訴訟費用由被告負擔。
本判決於原告以新臺幣貳拾伍萬元為被告供擔保後，得假執行。
    事實及理由
一、原告主張：坐落於臺北縣八里鄉○里○段渡船頭小段616 之
    23地號土地（下稱：系爭土地）為原告所有。其上坐落有被
    告所共有之未辦保存登記房屋及附屬棚架，分別占用系爭土
    地如附圖所示甲（棚架，面積74平方公尺）、乙（加強磚造
    房屋，面積175 平方公尺）、丙（鐵皮屋，面積76平方公尺
    ）等部分（以下合稱：系爭建物），並無合法權源。為此依
    民法第767 條之規定，訴請被告拆除坐落如附圖所示甲、乙
    、丙等部分之棚架、加強磚造房屋、鐵皮屋等建物，並將占
    用之土地返還原告。並聲明：求為判決如主文第1 項所示，
    並願供擔保請准宣告假執行。
二、被告則以：被告所有系爭建物，係被告被繼承人林龍宗及被
    告己○○出資共同建造，並經系爭土地之原地主同意，雖經
    移轉系爭土地所有權予原告，被告應得基於原地主之同意繼
    續使用系爭土地，原告取得系爭土地所有權時，應瞭解土地
    之來源，應無權請求被告拆除等語，資為抗辯。並聲明：求
    為判決原告之訴駁回。
三、兩造不爭執之事項（見本院97年4 月11日言詞辯論筆錄）：
  (一)坐落臺北縣八里鄉○里○段渡船頭小段616 之23地號土地為
    原告所有。
  (二)坐落系爭土地上，如附圖所示甲（棚架，面積74平方公尺）
    、乙（加強磚造房屋，面積175 平方公尺）、丙（鐵皮屋，
    面積76平方公尺）部分建物為被告所共有。
四、本件經本院依民事訴訟法第271 條之1 準用同法第270 條之
    1 第1 項第3 款規定，整理並協議簡化爭點如下（見本院97
    年4 月11日言詞辯論筆錄）：
    被告所有之系爭建物占用系爭土地有無合法權源？
五、茲就上開爭點論述如下：
  (一)按無權占有為原因，請求返還土地者，占有人對土地所有權
    存在之事實無爭執，而僅以非無權占有為抗辯者，占有人自
    應就其取得占有係有正當權源之事實負舉證之責（最高法院
    85年度臺上字第1120號、83年度臺上字第1553號判決意旨參
    照）。本件被告就原告為系爭土地之所有人，及占有系爭土
    地之事實均不爭執已如前述，被告自應就其取得占有係有正
    當權源之事實負舉證之責。
  (二)查被告主張系爭建物占有使用系爭土地之權源，係曾經系爭
    土地原所有權人之同意，無償使用系爭土地建築房屋為其論
    據。惟按使用他人之物，如為無償，即係借貸；如為有償，
    則屬租賃，此乃二者區別之所在。又使用借貸契約係債之關
    係，僅於當事人間有其效力。繼受取得土地所有權者，並不
    繼受其前手與系爭土地上原占有人間之使用借貸關係，占有
    人自亦不得執該關係主張其有使用系爭土地之權利。本件被
    告主張興建系爭建物之初，曾經系爭土地原所有權人之同意
    ，並未支付對價。是被告上開主張即便屬實，其與系爭土地
    原所有權人間，應係就土地之使用，成立使用借貸關係，此
    一被告與前手間之使用借貸關係，依上開說明，於原告92年
    8 月12日取得系爭土地所有權時（見本院卷第11頁土地登記
    謄本），並不繼受，被告自不得執其與前手間之使用借貸契
    約關係，主張為有權占有。
  (三)綜上，被告主張占有之權源，非得執以對抗繼受取得系爭土
    地所有權之原告，其就系爭土地為無權無占有，堪以認定。
四、按所有人對於無權占有或侵奪其所有物者，得請求返還之，
    民法第767 條定有明文。查本件原告所有之系爭土地，為被
    告所共有之系爭建物無權占用，既經本院認定如上所述，原
    告訴請拆除，並將土地返還原告，自屬有據。
五、從而，原告本於上揭原因事實，依民法第767 條規定，請求
    被告應將坐落系爭土地如附圖所示甲部分棚架（面積74平方
    公尺）、乙部分加強磚造房屋（面積175 平方公尺）、丙部
    分鐵皮屋（面積76平方公尺）拆除，並將占用之土地返還原
    告，為有理由，應予准許。
六、原告陳明願供擔保，聲請宣告假執行，經核原告之聲請合於
    法律規定，爰酌定相當之擔保金額宣告之。
七、本件事證已臻明確，其餘兩造主張、陳述暨所提之證據，經
    審酌均與本院前揭判斷不生影響，爰不予一一詳予論述，附
    此敘明。
八、據上論結，原告之訴為有理由，並依民事訴訟法第78條、第
    85條第1項前段、第390條第2項，判決如主文。
中    華    民    國    97    年    4     月    25    日
                  民事第二庭  法  官  王本源
以上正本證明與原本無異。
如對本判決上訴，應於判決送達後20日內向本院提出上訴狀。
中    華    民    國    97    年    5     月     2    日
                              書記官  陳淑女


司法院資訊處製作；財團法人民間司法改革基金會備份。
